【裁判字號】    88,訴,3727
【裁判日期】    890114
【裁判案由】    清償借款
【裁判全文】
臺灣臺北地方法院民事判決  八十八年度訴字第三七二七號
    原      告  台新商業銀行股份有限公司
    法定代理人  丁○○
    訴訟代理人  戊○○
                丙○○
    被      告  乙○○
    訴訟代理人  甲○○
右當事人間請求清償借款事件，本院判決如左：
        主      文
被告乙○○應給付原告新台幣參佰玖拾萬元，及自民國八十七年三月二十一日起至清
償日止，按年息百分之十一．一五計算之利息，及自民國八十七年四月二十二日起至
清償日止，其逾期六個月以內者，按前開利率百分之十，其逾期超過六個月者，按前
開利率加計二十之違約金。
被告乙○○就前項應為之給付，限定以因繼承沈捷恩所得之遺產範圍內負其責任。
原告其餘之訴駁回。
訴訟費用由被告負擔。
本判決第一項於原告提供新台幣壹佰參拾萬元供擔保後，得假執行。
原告其餘假執行之聲請駁回。
        事      實
甲、原告方面：未最後言詞辯論期日到庭，惟曾為下列之聲明、陳述：
壹、聲明：被告乙○○、己○○（另結）應連帶給付原告新台幣參佰玖拾萬元，及自
    民國八十七年三月二十一日起至清償日止，按年息百分之十一．一五計算之利息
    ，及自民國八十七年四月二十二日起至清償日止，其逾期六個月以內者，按前開
    利率百分之十，其逾期六個月以上者，按前開利率加計二十之違約金。並願供擔
    保請准宣告假執行。
貳、陳述：
一、訴外人沈捷恩於民國八十六年十一月二十四日邀同其配偶被告己○○（另結）為
    連帶保證人向原告借款新台幣（下同）參佰玖拾萬元。借款期間自八十六年十一
    月二十四日起至八十七年十一月二十四日止。倘屆期未繼續時，被告應立即償還
    全部本息。本息償還方式，自撥款日起，利息按月於每月撥款相當日或二十一日
    以訴外人沈捷恩於原告公司所開立之台中分行活期儲蓄存款一○七六七一之一存
    款帳號代繳，本金到期一次還清。又依兩造所簽訂消費性房屋抵押借款暨擔保透
    支約定書第陸條第四項第６款約定，如不依約支付利息、費用時，則喪失期限利
    益，全部債務視為到期，但應於合理期間通知債務人。詎料訴外人沈捷恩自八十
    七年三月二十一日起即未依約繳付利息，迭經原告催討，均無結果，應視為全部
    到期。訴外人沈捷恩與被告己○○應負連帶清償之責。
二、訴外人沈捷恩已於八十七年四月六日死亡，其並無直系血親卑親屬之第一順位繼
    承人，且第二順位繼承人甲○○、廖梅華及第三順位繼承人沈捷明、沈捷報皆已
    向台灣台中地方法院聲請拋棄繼承（台灣台中地方法院八十七年度繼字第三一四
    號）在案，被告乙○○亦為第三順位繼承人，故現行繼承人應為被告二人無誤。
    依民法第一千一百五十三條之規定，繼承人對於被繼承人之債務應負連帶責任，
    為此請求被告應連帶給付原告參佰玖拾萬元，以及如訴之聲明所示之利息、違約
    金。
參、證據：提出消費性房屋扺押借款暨擔保透支約定書、利率狀況查詢、戶籍謄本、
    台灣台中地方法院八十七年度繼字第三一四號拋棄繼承聲請狀、家事法庭函、繼
    承系統表、印鑑證明、存證信函、陳報狀、通知書、授信交易明細查詢單正本各
    乙份為證。並請求調閱台灣台中地方法院八十七年度繼字第三一四號卷宗。
乙、被告乙○○方面：
壹、聲明：原告之訴駁回。
貳、陳述：
一、查被繼承人（原債務人）沈捷恩於民國八十七年四月六日死亡，惟被告於知悉前
    順位之繼承人拋棄繼承後，已於同年五月十四日聲請限定繼承，並經台灣台中地
    方法院以八十七年度繼字第三五二號裁定並公告限期報明債權在案，被告亦於同
    年五月二十八日、二十九日、三十日連續刊登於現代日報三日，故依民法第一千
    一百五十八條規定，被告得就被繼承人所有遺產範圍內，由原告舉證對被繼承人
    之債權存在而請求受償。
二、按民事訴訟法第二百七十七條規定「當事人主張有利於己之事實者，就其事實有
    舉證之責任。」被告對被繼承人生前之債務多無所悉，是以原告主張訴外人沈捷
    恩向其借如訴之聲明所示款項，應就（一）借貸契約之真正；（二）確實已交付
    契約所示全部款項於訴外人沈捷恩；在於前揭事實無訛前題下，被繼承人迄違約
    日未清償違約總數額等，負舉證責任。
三、於原告證明其主張真正前提下，被告僅須就繼承所得遺產範圍內，負償還被繼承
    人債務之責。
、證據：提出限定繼承聲請狀、台灣台中地方法院八十七年度繼字第三五二號民事
     裁定、公告、通知書、陳報狀（以上均影本）為證。
     理      由
甲、程序方面：
一、依兩造簽訂之消費性房屋扺押借款暨擔保透支約定書第陸條第十三款約定以本院
    為第一審管轄法院，合先陳明。
二、本件原告經合法通知未於最後言詞辯期日到場，核無民事訴訟法第三百八十六條
    所列各款情形，應依被告乙○○之聲請，由其一造辯論而為判決。
乙、得心證之理由：
一、本件原告主張訴外人沈捷恩於八十六年十一月二十四日邀同被告己○○（另結）
    為連帶保證人向其借款參佰玖拾萬元，借款期間自八十六年十一月二十四日起至
    八十七年十一月二十日止，利息按月分期清償本金到期一次還清，如不依約付息
    時，喪失期限利益，全部債務視為到期，但應於合理期間通知債務人。詎料沈捷
    恩自八十七年三月二十一日起即未依約繳付利息，經原告催討無果，視為全部到
    期。又訴外人沈捷恩已於八十七年四月六日死亡，被告為其繼承人，為此請求判
    決如訴之聲明等語。被告乙○○則以原告應舉證證明消費借貸契約之成立、生效
    及訴外人沈捷恩尚欠金額，且其業已依法限定繼承，是以原告如能證明訴外人沈
    捷恩確實對原告有未清償之債務，被告於繼承訴外人沈捷恩所得遺產範圍內，負
    清償之責等語，資為抗辯。
二、原告主張消費借貸業已成立生效之事實，業據所提出之消費性房屋扺押借款暨擔
    保透支約定書、利率狀況查詢明細、授信交易明細查詢單各乙份為證。原告主張
    堪信為真實。原告另主張前揭借款之主債務人沈捷恩已於八十七年四月六日死亡
    ，被告乙○○為其繼承人乙節，業據提出戶籍謄本、繼承系統表為證，且為被告
    所不爭，堪信為真實，則被告依法繼承前揭消費借貸債務。被告主張其業已依法
    主張限定繼承乙節，業據提出限定繼承聲請狀、台灣台中地方法院八十七年度繼
    字第三五二號民事裁定、公告、通知書、陳報狀為證，且為原告所自認，堪信為
    真實。按繼承人得限定以因繼承所得之遺產，償還被繼承人之債務。民法第一一
    五四條定有明文。查被告乙○○既已依法聲明限定繼承，其對被繼承人之債務，
    僅負以遺產為限度之有限責任。是以，原告主張被告乙○○應依消費借貸法律關
    係給付原告參佰玖拾萬元，及如主文第一項所示之利息、違約金，於被告乙○○
    繼承被繼人沈捷恩之遺產範圍內，為有理由，應予准許，逾此部分，為無理由，
    應予駁回。又稱以上、以外者具連本數計算，本件原告訴之聲明關於違約金部分
    主張「自民國八十七年四月二十二日起至清償日止，其逾期六個月以內者，按前
    開利率百分之十，其逾期六個月以上者，按前開利率加計二十之違約金」，其逾
    期六個月「以上」與「以內」部分，重複請求一日，為無理由，併予駁回。
三、原告陳明願供擔保以代釋明聲明聲請宣告假執行，原告勝訴部分，核無不合，爰
    酌定相當擔保金額，准許之。原告敗訴部分，其假執行之聲請失所依附，併駁回
    之。
四、結論：本件原告之訴為一部有理由，一部無理由，依民事訴訟法第三百八十五條
    第一項前段、第七十九條但書、第三百九十條第二項，判決如主文。
中      華      民      國    八十九    年      一      月     十四     日
                          民事第五庭法      官  賴  泱  樺
右為正本係照原本作成
如對本判決上訴，須於判決送達後廿日內向本院提出上訴狀
中      華      民      國    八十九    年      一      月     二十     日
                                    法院書記官  江  婉  容


司法院資訊處製作；財團法人民間司法改革基金會備份。
